【裁判字號】    92,交訴,101
【裁判日期】    921205
【裁判案由】    公共危險等
【裁判全文】
臺灣臺北地方法院刑事判決                        九十二年度交訴字第一一號
    公  訴  人  臺灣臺北地方法院檢察署檢察官
    被      告  丁○○  男  三.
    選任辯護人  王淑琍律師
右列被告因公共危險案件，經檢察官提起公訴（九十二年度偵字第二三九八號），本
院判決如左：
    主  文
丁○○駕駛動力交通工具肇事，致人受傷而逃逸，處有期徒刑陸月，如易科罰金以
佰元折算壹日。
    事  實
一、丁○○於民國九十年十一月十六日凌晨四時四十分許，駕駛車牌號碼ＢＲ—八七
    七五號紅色自用小客車沿臺北市市○○道○○道路由東往西方向行駛，途經該高
    架道路位在光復南路上方路段時，本應注意汽車行駛時，駕駛人應注意車前狀況
    ，並隨時採取必要之安全措施，而依當時情形為天候晴，有夜間照明光線，路面
    狀況乾燥、無缺陷、無障礙物且視距良好，並無不能注意之情事，竟疏於注意車
    前適有甲○○駕駛車牌號碼ＥＧ—七八三六號自用小客車搭載友人乙○，因該車
    車尾先遭一輛不明車牌號碼白色自用小客車自後追撞，車身因而失控打滑橫置在
    車道上之車前狀況，亦未隨時採取必要之安全措施，因煞避不及致撞及甲○○所
    駕駛車輛之左後葉子板處，致甲○○受有下唇及左眼皮淺裂傷、鼻樑部鈍挫傷等
    傷害（過失傷害部分未據告訴）。丁○○於肇事後雖有下車查看，然其明知事故
    發生及甲○○受傷，竟未報警或通知救護車前往處理，復未與甲○○互為聯絡方
    式之交換，旋即基於逃逸犯意駕車駛離現場，嗣由甲○○車輛所載位在右前座之
    乘客乙○記下丁○○所駕駛車輛之車牌號碼報警處理，而知上情。
二、案經臺北市政府警察局松山分局報請臺灣臺北地方法院檢察署檢察官偵查起訴。
    理  由
一、訊據被告丁○○固不否認前揭車牌號碼紅色自用小客車為其所有，平日亦係由其
    使用，並未借予他人，惟矢口否認有何前述駕駛動力交通工具肇事，致人受傷而
    逃逸之犯行，辯稱：事發當時伊在家中睡覺，並未開車經過肇事地點，可能是被
    害人記錯車號等語，資為辯解（參見本院九十二年九月二十六日訊問筆錄）。
二、惟查：
(一)、關於被害人甲○○前述時、地，駕駛前揭車牌號碼之自用小客車行經前述肇事地
    點時，先遭一輛不明車牌號碼白色自用小客車自後追撞，車輛於失控打滑之際，
    繼遭被告所有前揭車牌號碼之自用小客車撞及左後葉子板處，被害人因而受有如
    前開事實欄第一項所載之傷害，而本件車禍發生後，被告所有前揭車牌號碼車輛
    旋即駛離現場等情，業據被害人甲○○迭於警局詢問、檢察官偵訊及本院審理中
    均指述綦詳，核與證人即發生本件事故時乘坐被害人所駕駛汽車之右前座乘客乙○，於警局詢問、檢察官偵訊及本院審理時所證述之情節相當，並有臺北市政府
    警察局松山分局交通分隊製作記載本件事故發生情形之道路交通事故調查報告表
    、道路交通事故補充資料表、道路交通事故談話紀錄表、現場及車損照片等件（
    以上均為影本）附於偵查卷內足憑，再被害人因本件車禍受有前述傷害，亦據其
    提出長庚紀念醫院甲種診斷證明書一紙在卷可參，又前揭車牌號碼ＢＲ—八七七
    五號自用小客車，自八十九年十月三日起即屬被告所有，除據其自承外，復有汽
    車車籍明細表一紙在卷可參，故由前揭證人之證詞可知，本件車禍確係被告所有
    之前揭車牌號碼自用小客車與被害人車輛發生擦撞致其受創無訛。
(二)、據被害人於本件車禍發生當時即九十年十一月十六日五時許在現場所之交通事故
    談話記錄表中陳稱：當時沿市○○道高架橋東往西方向行駛第二快車道，行至肇
    事處，突有一部不明車號之白色自用小客車沿同車道由正後方撞擊，致其所駕駛
    自用小客車因此車尾向右打滑，於打滑時又有一部紅色自用小客車車牌號碼為Ｂ
    Ｒ—八七七五號沿同向行駛內側車道，該車右前頭與其所駕駛車輛之左後葉子板
    發生撞擊，前開二車於車禍發生後均立即駛離肇事地點，又伊並不知道與之發生
    碰撞的白色自用小客車車牌號碼，但紅色自用小客車之車牌號碼係由搭乘其所駕
    駛車輛之乘客記下等語，其後迭於警局詢問、檢察官偵查及本院審理中均為大致
    相相同之陳述（參見九十一年度他字第三一三七號偵查卷宗第十四頁及反面、第
    二十二頁，九十二年度偵字第二三九八號偵查卷宗第二十至二十二頁，本院九十
    二年十一月七日審判筆錄），此與證人乙○先後於九十一年三月二十一日警局詢
    問、九十二年七月十四日檢察官偵查所陳述事發經過相當及其明確證稱：肇事地
    點視線清楚，車禍發生後，肇事逃逸駕駛人所駕駛之紅色車輛在現場停留約三分
    鐘，且在其前方約四、五尺處，其有注意到肇事車輛之後車牌並將該車號記下等
    語相符，嗣於九十二年十一月七日本院審理時以隔離訊問之方式，前揭被害人及
    證人對於本件車禍發生後，被害人所駕駛車輛究竟係停在肇事逃逸車輛之東側或
    西側，又肇事者於事發後是否下車查看等節，所述固有不盡相同，但係證人乙○
    將肇事車輛之車牌號碼記下且肇事逃逸車輛之駕駛人為男性等情，均為相同之陳
    述，且證人乙○於檢察官及被告所選任辯護人之交互詰問過程中更明確證稱：當
    時其所搭乘被害人所駕駛車輛因失控打滑，故橫向停放在車道上，而事故發生後
    ，肇事車輛經由其所搭乘車輛車前頭處駛離現場，其遂將該肇事車輛之後車牌記
    下，迨被害人報警後，遂交給到場處理事故之警員等情，辯護人對證人乙○進行
    反詰問之過程中，雖欲削弱其上開證言之可信度，惟證人乙○仍明確證述：當時
    看到肇事逃逸車輛之駕駛人確實坐在駕駛座上，且看到肇事車輛之車牌號碼以後
    旋即從皮包內拿出筆而書寫在手上等語，適足證其當時距離發生本件交通事故之
    肇事車輛位置甚近，且立即將所看到之車牌號碼以書寫之方式記下，故近距離所
    目睹之案發經過及肇事車輛之車牌號碼，應無因距離過遠或視線不清而誤認之可
    能，且該證人乙○自陳與被告無何親誼，其所為之證言應無偏頗之虞。至於被害
    人甲○○及證人乙○於本院前揭期日審理時，當庭所繪製之肇事後相關車輛停車
    位置圖縱有些微出入，但本件肇事逃逸案件事發迄今已近二年餘，或因記憶淡忘
    所致，亦與日常事理無所悖離，應以事件發生較近時所為記憶較為清晰，被害人
    於警訊、偵查及本院審理中均明確指出當時係由證人乙○記下肇事車輛之車牌號
    碼為ＢＲ—八七七五號，證人乙○亦為相同之證述，自不得因些微細節不符或矛
    盾，即認證人之全部證言均為不可採信。
(三)、關於肇事車輛之指認，業據證人乙○到庭證述綦詳，已如前述，又證人乙○雖於
    警局詢問時以照片指認被告為肇事逃逸紅色自用小客車之駕駛人，但警局僅單以
    被告照片交由證人乙○指認，且證人乙○於本院審理時證稱：當時只看肇事者一
    眼，並沒有看清楚駕駛人的長相，只知道年約三十歲以前之年輕人，故無法確認
    在庭之被告即為當天肇事逃逸車輛之駕駛人，但肯定其所見肇事逃逸車輛之車牌
    號碼為真等語，被害人亦證稱：只知道肇事者是男生等語，是渠等對肇事者面貌
    之形容雖屬抽象，但在駕駛動力交通工具肇事致人受傷而逃逸之案件中，囿於事
    發突然，本難期待當事人能清晰記憶與之發生車禍事故並逃逸駕駛人之容貌及細
    節，尚難據此即認證人乙○所記下之車號不可採信，況證人乙○既經檢察官及辯
    護人就其是否得以明確辨認本件被告即為肇事者之訴訟上重要待證事實進行交互
    詰問，於踐行過交互詰問之程序後，辯護人並無法削弱或減低證人乙○上開證言
    之可信度，復審酌被告於警局詢問、檢察官偵訊及本院審理中均不否認前揭車牌
    號碼紅色自用小客車為其所有及使用，並未借予他人一節，亦有其父丙○○於九
    十一年三月十一日警局詢問時陳述明確在卷，從而由證人乙○之證述與被告之陳
    述，已足使本院確信被告即為本件與被害人發生前述交通事故並駕車逃逸之人。
(四)、被告於本院審理時雖舉證人即其父丙○○及新光產物保險股份有限公司之車輛保
    險查詢單二紙為證，欲證明被告於前述車禍發生時並不在現場，且其所駕駛之車
    輛有保險，發生車禍後無庸逃逸等情，惟證人丙○○於本院審理時雖到庭表示九
    十年十一月十五日二十三時許，被告及其家人即各自就寢，其有半夜上廁所之習
    慣，故當晚即十六日約凌晨三時三十分許至四時許之間起床如廁之際，曾見被告
    在客廳睡覺等語，然以證人丙○○與被告關係之密切，所言難免有袒護被告之虞
    而難以遽信，況其所證述當晚起身所見被告時間係出於推斷，並未肯定，不足以
    證明被告於本件事發當時尚未出門，至於被告所提出之車輛保險查詢單，亦僅能
    證明其以該車輛發生事故所生之賠償責任與保險公司簽訂保險契約，亦無法證明
    被告與本件交通事故無涉，又於警局所為之採證照片顯示被告車輛並無車頭損壞
    之情事，然被害人所駕駛之車輛於本件車禍中被撞後受損乃不爭之事，至於被告
    在九十年十二月六日始至警局製作筆錄，斯時距車禍時間相隔已近月餘，其車況
    自難保車禍時原始狀態，本院綜上被告所舉之事證均難採為有利於被告之認定，
    且依公訴人向被告當時任職之台灣精碩科技股份有限公司函詢被告工作之起迄時
    間，被告於九十年十一月十五日星期四及十六日星期五之工作時間均為當日七時
    許至十六時許止，而十五日最晚之刷卡紀錄為十八時二十七分，十六日最早之刷
    卡紀錄為七時二分，此有該公司（九十一）精碩管字第一號函文所附之輪值班表
    及出勤刷卡記錄在卷可按，是在本件車禍事故發生當時，被告並未在其所任職之
    公司工作，亦難對被告為有利之認定。
(五)、按八十八年四月二十一日增訂刑法第一百八十五條之四肇事致人死傷逃逸罪，係
    以處罰肇事後逃逸之駕駛人為目的，俾促使駕駛人於肇事後能對被害人即時救護
    ，以減少死傷，是該罪之成立祇以行為人有駕駛動力交通工具肇事，致人死傷而
    逃逸之事實為已足，至行為人之肇事有否過失，則非所問，此有最高法院八十八
    年台上字第七三九六號判決參照；本件被告車禍依卷附道路交通事故調查報告表
    所附事故現場圖示，發生車禍後地面散落物分散面積可謂不小，復觀諸被害人所
    駕駛車輛之車損照片，前車頭撞凹、左後車尾撞凹、左後葉子板、左後車身刮凹
    ，其車損情況嚴重，被害人並受有如事實欄所載之傷害，業據被害人及證人乙○
    於本院審理中指述綦詳，況依被害人於本院審理時證述被告肇事後復下車查看情
    況等語，被告對被害人因車禍受傷一節實難諉稱不知，依上開事證及前開說明，
    則被告既有肇事之認識，縱使被告主觀上認為並無過失，亦無解於本條之罪責。
(六)、綜上所述，被告以前揭情詞置辯，要係卸責之詞，並不可採，本件被告於事發後
    已明知肇事致被害人受傷，未即對被害人採取救護或其他必要措施並報警處理即
    行駕車離去之事證明確，被告犯行堪已認定。
三、核被告所為，係犯刑法第一百八十五條之四駕駛動力交通工具肇事致人受傷而逃
    逸罪。爰審酌被告並無前科記錄，素行良好，有臺灣高等法院被告全國前案紀錄
    表在卷可按，然其肇事致人成傷後，未對傷者施以救護，旋即駕車駛離現場，且
    於偵審程序中猶矢口否認犯行，意圖推諉卸責之心態昭然若揭，實不足取，以及
    被害人身體所受之傷害幸屬輕微等各項情狀，量處如主文所示之刑，並諭知易科
    罰金之折算標準，以示懲儆。
四、據上論斷，應依刑事訴訟法第二百九十九條第一項前段、刑法第一百八十五條之
    四、第四十一條第一項前段，罰金罰鍰提高標準條例第二條，判決如主文。
本案經檢察官游儒倡到庭執行職務
中      華      民      國    九十二    年     十二     月      五      日
                                      臺灣臺北地方法院交通法庭
                                          審判長法  官  陳博文
                                                法  官  洪文慧
                                                法  官  鄧德倩
右正本證明與原本無異。
如不服本判決，應於判決送達後十日內向本院提出上訴狀（應抄附繕本）。告訴人或
被害人如對於本判決不服者，應具備理由請求檢察官上訴，其上訴期間之計算係以檢
察官收受判決正本之日期為準。
                                                書記官  石幸代
中      華      民      國    九十二    年     十二     月      五      日
附錄本案論罪科刑法條全文：
中華民國刑法第一百八十五條之四
駕駛動力交通工具肇事，致人死傷而逃逸者，處六月以上五年以下有期徒刑。


司法院資訊處製作；財團法人民間司法改革基金會備份。
